臺灣高等法院高雄分院刑事判決　　九十一年度上易字第三四號
　　上　訴　人　臺灣高雄地方法院檢察署檢察官
　　被　　　告　乙○○
右上訴人因被告竊盜案件，不服臺灣高雄地方法院九十年度易字第四六二四號中華民
國九十一年一月二十二日第一審判決（起訴案號：臺灣高雄地方法院檢察署九十年度
偵字第二００八五號）提起上訴，本院判決如左：
    主  文
上訴駁回。
    理  由
一、公訴意旨略以：被告乙○○意圖為自己不法之所有，基於概括犯意，未經告訴人
    甲○○○同意，自民國八十一年起至九十年止，於每年五、六月間之芒果採收季
    節，擅自至甲○○○所有坐落高雄縣林園鄉○○○段苦苓腳小段三０七之五一地
    號之芒果園內採收芒果，每年竊取甲○○○之芒果約二百台斤至六百台斤，得手
    後分送予親朋好友食用，經甲○○○多年勸阻均置之不理，而於九十年八月六日
    訴警處理，因認被告乙○○係犯刑法第三百二十條第一項之竊盜罪嫌等語。
二、按犯罪事實應依證據認定之，無證據不得推定其犯罪事實；不能證明被告犯罪者
    ，應諭知無罪判決，刑事訴訟法第第一百五十四條、第三百零一條第一項分別定
    有明文。又刑法上之竊盜罪，須意圖為自己或第三人不法之所有，而取他人之所
    有物，為其成立要件，若行為人因誤信該物為自己所有，而取得之，即欠缺意思
    要件，縱其結果不免有民事上之侵權責任，要難認為構成刑法上之竊盜罪（最高
    法院二十三年上字第一八九二號判例參照）。
三、公訴人認被告乙○○涉犯前揭竊盜罪嫌，係以告訴人指述，及證人（受雇看守芒
    果園工人）林秀花證述被告採收芒果事實，暨卷附土地權狀影本、現場照片等件
    等據。惟訊據被告固供承有於告訴人果園採收芒果至八十八年間，然否認有何竊
    盜犯行，辯稱係告訴人之夫黃河清生前（於八十年間去世）同意由伊整理芒果樹
    收成，伊每年花錢施肥照料培植芒果樹，生長之芒果當然由伊採收，告訴人否認
    其夫生前之承諾後，伊則未再採收等語。經查：
  (一)被告自八十一年間起至九十年止，於每年芒果採收季節，均至伊前揭芒果園採收
    芒果一情，固據告訴人指訴明確，且經證人即告訴人雇用看守芒果園之工人林秀
    花於警訊及偵查中證述在卷，然告訴人芒果園內所種植之芒果樹，歷年來均由被
    告施肥、除草、噴灑農藥一節，已據證人林秀花於偵查中證述：「他（指告訴人
    ）先生過世後，被告乙○○即幫芒果園灑農藥、除草，每年五月亦由乙○○收成
    」等語可佐（見偵卷第一０頁正反面）。而告訴人自其夫去世後，僅雇用林秀花
    看管巡視名下土地（包含芒果園部分），防止遭人濫葬或傾倒垃圾，並未從事芒
    果樹施肥、照料等培植農事一節，亦據其於原審審理時陳述明確（見原審卷第一
    七頁），且告訴人歷次陳述亦不否認被告有整理果樹採收芒果等情（見警卷第四
    頁正面、偵卷第九頁反面、本院卷第二七至二八頁），是告訴人園內芒果，雖經
    被告多年採收，但確係被告整理、培植芒果樹所生產之孳息，足堪認定。
  (二)雖被告所供告訴人之夫生前同意伊耕種採收一節，為告訴人所否認，然依被告於
    偵、審所供：「芒果樹是伊整理，所生之芒果當然由伊收取」等語可知（見偵卷
    第一０頁正面、原審卷第一六頁、本院卷第二六頁），告訴人園中之芒果樹多年
    來均由被告耗費勞力金錢整理照料，苟未徵得告訴人之夫於生前同意，被告當無
    須多此一舉，且告訴人之夫已過世十年餘，告訴人於近年始有阻止被告再行照料
    該芒果園之行為，足見被告所辯告訴人之夫生前同意伊耕種採收該芒果園等情，
    應屬可信。縱告訴人出面阻止後，被告仍繼續照料該芒果園多年（告訴人提出告
    訴後即未再照料），惟其主觀上應係認定伊對於告訴人芒果園內所生長之芒果有
    採收權，始於每年產季時予以採收甚明，揆諸前開判例意旨之同一法理，被告前
    開採收行為意思，自與竊盜罪之成立要件須行為人主觀上明知所竊取之物為他人
    所有物者不符，被告前開採收行為，應與刑法竊盜罪無涉。至於被告是否確有採
    收權利一節，被告與告訴人爭執多年，但此係民事糾葛，自不得對被告遽以竊盜
    罪相繩。
四、綜上所述，被告被訴竊盜犯行尚與竊盜罪構成要件不符，此外，復查無其他積極
    證據足資證明被告犯罪。從而原審以被告被訴竊盜罪不能證明，依法諭知被告無
    罪，核其認事用法並無違誤。公訴人上訴意旨雖以：被告始終未稱其係誤信該芒
    果為其所有而取之，自與前揭判例情形有別，且被告既未經告訴人同意自不得採
    收該芒果園內生產之芒果等語，惟被告於偵、審歷次訊問既均堅稱「芒果樹是伊
    整理，所生之芒果當然由伊收取」，指摘原判決不當等語，然被告主觀上係自認
    芒果樹所出產之芒果為其可得摘取之物，其當有摘取之權，非屬明知芒果為他人
    所有之竊盜不法意圖，已如前述，公訴人上訴並無理由，應予駁回。
據上論斷，應依刑事訴訟法第三百六十八條，判決如主文。
本案經檢察官張其主到庭執行職務。
中    華    民    國      九十一     年      三        月    二十九  日
                              臺灣高等法院高雄分院刑事第六庭
                                  審判長法官  王憲義
                                        法官  謝靜雯
                                        法官  張意聰
右正本證明與原本無異。
不得上訴。
                                      書記官  王婉蓉
中    華    民    國     九十一     年       四       月      二     日
                                                                     Ｄ
